【裁判字號】    92,訴,2003
【裁判日期】    921128
【裁判案由】    公共危險等
【裁判全文】
臺灣臺中地方法院刑事判決                        九十二年度訴字第二００三號
    公  訴  人  臺灣臺中地方法院檢察署檢察官
    被      告  甲○○  女  三.
    指定辯護人  本院公設辯護人丁○○
右列被告因公共危險等案件，經檢察官提起公訴（九十一年度偵字第二三四四０號、
九十二年度偵字第八七四六號），本院判決如左：
    主  文
甲○○竊盜，處有期徒刑肆月；又放火燒燬現有人所在之建築物，未遂，處有期徒刑
貳年，扣案之紅葡萄露塑膠瓶（含汽油）壹瓶、報紙壹團、口罩壹個、打火機壹個，
均沒收；又竊盜，處有期徒刑參月。應執行有期徒刑貳年肆月，扣案之紅葡萄露塑膠
瓶（含汽油）壹瓶、報紙壹團、口罩壹個、打火機壹個，均沒收。
    事  實
一、甲○○前曾於民國（以下同）九十年間，因竊盜罪，經本院以九十一年度豐簡字
    第三五號判處有期徒刑一年二月，緩刑四年確定（未構成累犯），現於緩刑中，
    猶未知悔改；又於九十一年九月十三日上午九時許，至臺中市○○區○○路一段
    三一五號合作金庫銀行辦理存款，見該銀行行員乙○○所有之皮包一只（內有乙○○國民身分證一枚、新臺幣（以下同）七千元。），置於大門右側之櫃臺，且
    乙○○疏於保管，竟意圖為自己不法之所有，以徒手方式竊取該皮包內之款項七
    千元得手，迄當日中午十二時許，乙○○發現其所有皮包內之現款遭竊，乃調取
    該銀行內之監視錄影帶查看，發現甲○○於於當日早上曾在置放皮包之櫃臺前走
    動，即以電話向甲○○詢問，惟甲○○否認其有竊取皮包之情事；嗣甲○○為免
    該銀行監視錄影帶拍攝其行竊過程，為圖湮滅該監視錄影帶免其竊盜犯行曝光，
    竟另行起意，基於放火現有人所在建築物之犯意，先於當日下午八、九時許，至
    臺中市坪林加油站購買紅葡萄露塑膠瓶（起訴書載為沙拉油瓶）、礦泉水瓶量之
    汽油各一瓶，並攜帶報紙一團、打火機一個，戴上口罩至上開銀行，以地面上所
    撿拾之磚塊，持將該銀行右邊最後一片玻璃打破（毀損部分未據告訴），放入所
    攜帶之部分報紙，其上倒入所攜帶以礦泉水瓶盛裝之汽油一瓶，著手放火燒燬現
    有人所在之建築物，惟因怕放火後引起重大災害而己意中止未予點火引燃即離開
    現場，並將其餘之物品（以紅葡萄露瓶塑膠瓶盛裝之汽油一瓶、剩餘報紙、打火
    機一個、口罩一個。）藏放於該銀行右側空地貨櫃屋旁；嗣於同日下午九時五十
    分許，臺中市警察局第五分局東山派出所警員承辦警員丘啟宗因警報器發報，而
    會同中興保全股份有限公司人員進入該銀行查看，發現該銀行有遭縱火跡象，並
    於該銀行右側貨櫃屋處扣得上開以紅葡萄露塑膠瓶盛裝之汽油一瓶、剩餘報紙、
    打火機一個、口罩一個等物品，再經警員丘啟宗於同年月十七日至該銀行調取錄
    影帶查看發現甲○○有竊盜之嫌疑，並於同年月十八日下午六時通知甲○○到該
    派出所說明，甲○○於前開偵查犯罪之公務員知悉前述放火犯行前自首該放火犯
    行為其所為而為警查獲。
二、甲○○於九十二年四月二十三日下午二時許，騎乘機車行經臺中市○○區○○路
    二段五十二號「三合發麵包店」時，因感饑餓，且該麵包店適無人看管，竟又另
    行起意，意圖為自己不法之所有，進入該麵包店內，徒手自該店內之置物架上竊
    取小林牌煎餅一盒（價值二百元），得手後，將之藏放於手提包內，嗣經該麵包
    店負責人丙○○自廚房走出發現，即報警查獲，並起出其所竊得之小林牌煎餅一
    盒。
二、案經臺中市警察局第五分局報告臺灣臺中地方法院檢察署檢察官偵查起訴。
    理  由
一、訊據被告甲○○坦承有於右揭時地分別下手竊取被害人乙○○、丙○○二人所有
    之財物，及將前開銀行之玻璃打破，放入報紙，淋上汽油，著手放火等情事，惟
    辯稱：伊有精神上問題，犯罪之時沒有按時服藥，發作後就會犯案等云云；經查
    ：
    (1)：右揭事實除已據被告分別於警訊、偵查、本院審理中自白不諱外，核與被害
    人乙○○、證人戊○○於本院審理中到庭指訴、證述、證人丘啟宗於偵查中證述
    、被害人丙○○於警訊中所指訴等情節相符；且有贓證物保管收據、相片十八張
    、被告自白放火之自白書一紙、前開銀行之監視錄影帶一卷附卷、紅葡萄露塑膠
    瓶盛裝之汽油一瓶、剩餘報紙、打火機一個、口罩一個等物品扣案可資佐證，被
    告前開自白內容非虛，顯與事實相符，堪以認定。
    (2)：又按將柴油自客廳門縫倒入內，而柴油係一易燃之物品，其予引燃，足以讓
    成災害，要為被告所能認識，乃猶決意為之，則其當已表現放火行為之外觀，其
    倒入之柴油，復可隨時引燃，客觀上應已具備燒燬住宅之危險之可能性，亦即已
    顯現放火構成事實之危險，當已達於著手放火之實行階段，最高法院著有八十三
    年臺上字四二０一號判決可資參照；本件被告先至臺中市坪林加油站購買紅葡萄
    塑膠瓶、礦泉水瓶量之汽油二瓶，執持地面上撿拾之磚塊打破前開銀行右邊最後
    一塊玻璃，放入報紙，淋上汽油，手上並持打火機一個，而汽油其揮發性極高，
    並得以其所持之打火機隨時予以引燃，參照前開判決之說明，被告之行為當已著
    手放火罪之構成要件行為，非僅屬預備之階段。
    (3)：末查被告另辯稱其有精神上之問題，不知發生何事云云；惟經將被告送臺中
    榮民總醫院為精神鑑定結果：
    「依據徐員本身所述、精神狀態檢查、心理測驗及病歷紀錄等結果顯示，徐員為
    一憂鬱病患者，但其精神狀態尚未達到「精神耗弱」或「心神喪失」之程度。」
    ，此有該醫院九十二年七月十七日中榮醫企字第０九二０００三三八七號病情鑑
    定書一份附卷可參；顯示被告於犯案當時精神狀態係屬正常，並無「精神耗弱」
    、「心神喪失」之情事，是被告辯稱其有精神上問題，不知發生何事云云，諉無
    足取，不足以採為對其有利之認定。
    是綜上所述：被告確有於右揭時地徒手行竊被害人乙○○、丙○○二人所有之財
    物，並著手放火燒燬前開銀行之犯行，而被告所辯其有精神上問題，未吃藥會發
    作云云，尚屬無據，不足為被告有利之認定；是本件事證明確，被告犯行，堪以
    認定。
二、核被告甲○○所為，係犯刑法第三百二十條第一項之竊盜罪、同法第一百七十三
    條第三項、第一項之放火燒燬現有人所在建築物未遂罪；又被告著手於前述放火
    犯行之實施，為免釀成鉅大危害，而停止該放火行為，依據該時現場並無任何人
    員在場、或有其他足以阻止被告繼續執行放火行為之因素存在，被告停止放火行
    為，顯出於其本意，自有刑法第二十七條中止犯之適用，另者被告雖經臺中市警
    察局第五分局東山派出所警員丘啟宗通知前往說明案前，然證人丘啟宗已於偵查
    中證稱：「．．．。後來晚上八、九點多到派出所投案竊盜，我們是說，有竊盜
    是看錄影帶是被告，．．。」等語，顯見承辦警員通知被告前往派出所說明時，
    僅知悉被告犯有竊取被害人乙○○財物之部分，對於放火行為部分尚無所悉；此
    再徵諸扣案物品經送臺中市警察局鑑定結果，均未採獲可疑指紋存在（該局九十
    一年十月十八日中市警刑字第０九一００一七六五五號函）之情甚明，是就放火
    犯行部分，被告另有自首之適用，而應減輕其刑，並予遞減輕之；再被告所犯上
    開竊盜罪（二次）、放火未遂罪三罪間，犯意各別，罪名不同，應分論併罰。爰
    審酌被告於犯後坦承犯行，態度良好，尚知所悔悟，且其於著手放火後因已意停
    止，未釀成重大危害，另竊盜所得財物不多，被害人損失非重，暨被告患有憂鬱
    症，精神狀況欠佳等一切情狀，分別量除如主文所示之刑，並定其應執行之刑，
    以示懲儆。末按扣案之紅葡萄露瓶塑膠瓶盛裝之汽油一瓶、報紙一團、打火機一
    個、口罩一個等物品，為被告所有，且係供犯本件放火未遂罪使用，已據被告供
    述在卷，爰依刑法第三十八條第一項第二款規定宣告沒收之；餘扣案之菸蒂一只
    、撕碎之統一發票一張，依據被告之供述，係攜帶紅葡萄露塑膠空瓶、礦泉水空
    瓶，以盛裝購買之汽油，並攜帶打火機一個，口戴口罩，著手放火，上述扣案二
    物品，顯與被告實施放火行為之態樣有異，而盛裝汽油之礦泉水空瓶一只，並未
    扣案，且非屬違禁物，為免將來執行發生困難，自均不另為沒收之宣告，附此敘
    明。
三、再被告前曾於九十一年六月十五日下午七時二十分許，在臺中市○○區○○路一
    段三八之十六號處，下手竊取被害人廖文霞財物未遂，及於九十一年七月一日下
    午五時許，在私立中國醫藥學院附設醫院第二醫療大樓七樓七０二號病房，下手
    竊取被害人池佳玲現款三百八十一元等犯行部分（本院九十一年度易字第二０七
    七號），與本件被告之竊盜行為，已有近三個月之時間差距，且被告於本院審理
    中供述，二者間並無關係，係另行起意，是本件被告所為與前述竊盜判決間，並
    無裁判上一罪關係，併予敘明。
據上論斷，應依刑事訴訟法第二百九十九條第一項前段，刑法第一百七十三條第三項
、第一項、第三百二十條第一項、第二十七條、第六十二條前段、第五十一條第五款
、第三十八條第一項第二款，罰金罰鍰提高標準條例第一條前段，判決如主文。
中      華      民      國      九十二      年    十一  月    二十八    日
                                審 判 長 法  官 梁堯銘
                                         法  官 莊深淵
                                         法  官 巫淑芳
右正本證明與原本無異。
如不服本判決，應於送達後十日內向本院提出上訴狀（須附繕本），上訴於臺灣高等
法院臺中分院。
                                         書記官
中      華      民      國      九十二      年    十一  月    二十八    日
附錄論罪科刑法條
刑法第一百七十三條
放火燒燬現供人使用之住宅或現有人所在之建築物、礦坑、火車、電車或其他供水、
陸、空公眾運輸之舟、車、航空機者，處無期徒刑或七年以上有期徒刑。
失火燒燬前項之物者，處一年以下有期徒刑、拘役或五百元以下罰金。
第一項之未遂犯，罰之。
預備犯第一項之罪者，處一年以下有期徒刑、拘役或三百元以下罰金。
刑法第三百二十條
意圖為自己或第三人不法之所有，而竊取他人之動產者，為竊盜罪，處五年以下有期
徒刑、拘役或五百元以下罰金。
意圖為自己或第三人不法之利益，而竊佔他人之不動產者，依前項之規定處斷。
前二項之未遂犯罰之。


司法院資訊處製作；財團法人民間司法改革基金會備份。
